【裁判字號】    96,訴,1758
【裁判日期】    970827
【裁判案由】    偽造文書
【裁判全文】
臺灣臺南地方法院刑事判決              96年度訴字第1758號
公  訴  人  臺灣臺南地方法院檢察署檢察官
被      告  甲○
上列被告因偽造文書等案件，經檢察官提起公訴（九十六年度調
偵字第二六○號），被告於準備程序中就被訴事實為有罪之陳述
，經本院合議庭裁定由受命法官獨任進行簡式審判程序，判決如
下：
    主  文
甲○連續行使偽造私文書，足以生損害於他人，處有期徒刑拾月
，減為有期徒刑伍月，如易科罰金，以銀元參佰元即新臺幣玖佰
元折算壹日，款項借用證借主欄下偽造之署名、印文共捌拾伍枚
暨偽造之印章共肆顆，均沒收。
    事  實
一、甲○與乙○○前係朋友關係，乙○○於民國八十三年十月二
    十日自任會首，發起會期為二年，每會新臺幣（下同）二萬
    元，共計三十三會之民間互助會，甲○於知悉上情後，竟未
    經楊琇茹（甲○之前妻）、楊美容（楊琇茹之姊）、陳忠村
    （甲○之父）、呂建興（甲○之友人，真實姓名年籍不詳）
    等四人之同意，即逕以該四人名義參加乙○○之上開合會（
    其中陳忠村一人參加二會，上開四人共參加五會）；並基於
    偽造及行使偽造私文書之概括犯意，(一)於八十四年二月五日
    第五會楊琇茹得標時，在「款項借用證」之借主欄下分別偽
    簽楊琇茹之署名及偽造並偽蓋楊琇茹之印章，以此方式簽發
    交付共二十八張之款項借用證予乙○○而行使之；(二)於八十
    四年二月二十日第六會陳忠村得標時，在「款項借用證」之
    借主欄下分別偽簽陳忠村之署名及偽造並偽蓋陳忠村之印章
    ，以此方式簽發交付共二十七張之款項借用證予乙○○而行
    使之；(三)於八十四年七月二十日第十二會陳忠村得標時，在
    「款項借用證」之借主欄下分別偽簽陳忠村之署名及偽蓋陳
    忠村之印章，以此方式簽發交付共二十一張之款項借用證予
    乙○○而行使之；(四)於八十五年五月二十日第二十四會楊美
    容得標時，在「款項借用證」之借主欄下分別偽簽楊美容之
    署名及偽蓋楊美容之印章，以此方式簽發交付共九張之款項
    借用證予乙○○而行使之；而足以生損害於楊琇茹、陳忠村
    、楊美容及乙○○。嗣因甲○自八十五年九月二十日起即未
    依約繳交死會會款且均避不見面，乙○○始報警處理而查獲
    上情。
二、案經乙○○訴由臺南市警察局第六分局報告臺灣臺南地方法
    院檢察署檢察官偵查起訴。
    理    由
一、上開犯罪事實，業據被告甲○於本院審理時坦承不諱，核與
    乙○○指訴情節相符，復有台南市警察局第六分局大林派出
    所民眾言詞告訴紀錄表一份、互助會會單一紙、收取會款收
    據證明（估價單）五紙、楊琇茹之款項借用證明四紙、陳忠
    村之款項借用證明五紙、陳忠村之款項借用證明五紙、楊美
    容之款項借用證明四紙、本票五紙附卷可稽，足見被告甲○
    自白與事實相符，應堪採信，本件事證明確，被告上開犯行
    ，堪以認定。
二、被告行為後，刑法及刑法施行法業於民國九十四年二月二日
    經總統以華總一義字第０九四０００一四九０一號令修正公
    布，並於九十五年七月一日施行。按行為後法律有變更者，
    適用行為時之法律，但行為後之法律有利於行為人者，適用
    最有利於行為人之法律，現行刑法第二條第一項定有明文。
    此條規定乃與刑法第一條罪刑法定主義契合，而貫徹法律禁
    止溯及既往原則，係規範行為後法律變更所生新舊法律比較
    適用之準據法，是刑法第二條本身雖經修正，但刑法第二條
    既屬適用法律之準據法，本身尚無比較新舊法之問題，應一
    律適用裁判時之現行刑法第二條規定以決定適用之刑罰法律
    ，先予辨明。又以本次刑法修正之比較新舊法，應就罪刑有
    關之共犯、未遂犯、想像競合犯、牽連犯、連續犯、結合犯
    ，以及累犯加重、自首減輕暨其他法定加減原因（如身份加
    減）與加減例等一切情形，本於統一性及整體性原則，綜其
    全部罪刑之結果而為比較，亦有最高法院九十五年度第八次
    刑庭會議決議可資參照。經查：
  (一)被告行為後，刑法第五十六條連續犯之規定，業於九十四年
    一月七日修正公布刪除，並於九十五年七月一日施行，則被
    告行為後新法業已刪除連續犯之規定，此刪除雖非犯罪構成
    要件之變更，但顯已影響行為人刑罰之法律效果，自屬法律
    有變更，依新法第二條第一項規定，比較新、舊法結果，仍
    應適用較有利於被告之行為時法律即舊法論以連續犯（最高
    法院九十五年第八次刑事庭會議決議參照）。
  (二)被告行為後，罰金罰鍰提高標準條例第二條業已刪除，而刑
    法第四十一條第一項前段關於易科罰金之折算標準已由舊法
    之銀元一百元、二百元、三百元修正為新臺幣一千元、二千
    元、三千元，因屬科刑規範事項之變更，其折算標準為裁判
    時所應諭知，自有就新舊法規定比較之必要，經比較新舊法
    結果，被告行為後之新法並未較有利於被告，是依刑法第二
    條第一項前段之規定，本件應適用被告行為時之舊法即依修
    正前刑法第四十一條第一項前段、修正前罰金罰鍰提高標準
    條例第二條、現行法規所定貨幣單位折算新臺幣條例第二條
    之規定，諭知以銀元三百元折算一日為易科罰金之折算標準
    。
三、核被告甲○所為，係犯刑法第二百十六條、第二百十條之行
    使偽造私文書罪。其偽造印章、印文及盜用印章乃係偽造私
    文書之階段行為，偽造私文書之低度行為應為行使偽造私文
    書之高度行為所吸收，均不另論罪。被告利用某不詳姓名之
    不知情成年人，偽造被害人之印章，為間接正犯。其先後多
    次行使偽造私文書之犯行，均時間密接、犯罪構成要件相同
    ，顯均係基於概括犯意反覆為之，均應依連續犯之規定論以
    一罪，並加重其刑。爰審酌被告因資金週轉困難，而為前開
    行使偽造私文書犯行，行為對告訴人所生損害非小，然於本
    院審理時坦承犯行，惟尚未與被害人達成和解，僅部分賠償
    被害人所受損害等一切情狀，量處如主文所示之刑。末查本
    案乃被告於在九十六年四月二十四日之前所犯，符合中華民
    國九十六年罪犯減刑條例之減刑條件，應依該減刑條例第二
    條第一項第三款之規定，減其刑期二分之一，並依同條例第
    九條之規定，併依修正前刑法第四十一條第一項前段、修正
    前罰金罰鍰提高標準條例第二條、現行法規所定貨幣單位折
    算新臺幣條例第二條之規定，諭知易科罰金之折算標準，以
    資懲儆。被告於「款項借用證」之借主欄下分別偽簽楊琇茹
    、楊美容、陳忠村及呂建興之署名及偽造並偽蓋楊琇茹之印
    文共八十五枚暨偽造楊琇茹、楊美容、陳忠村及呂建興之印
    章各一顆，均應依刑法第二百十九條之規定宣告沒收。
據上論斷，應依刑事訴訟法第二百九十九條第一項前段，刑法第
二條第一項前段、第二百十六條、第二百十條、第二百十九條，
修正前刑法第五十六條、第四十一條第一項前段，判決如主文。
本案經檢察官蘇聰榮到庭執行職務
中    華    民    國    97    年    8     月    27    日
                  刑事第六庭    法  官  黃莉莉
以上正本證明與原本無異
如不服本判決應於收受本判後十日內向本院提出上訴書狀，並應
敘述具體理由。如未敘述上訴理由者，應於上訴期間屆滿後二十
日內向本院補提理由書狀（均須按他造當事人之人數附繕本）「
切勿逕送上級法院」。
                                書記官  許哲萍
中    華    民    國    97    年    8     月    27    日
附錄論罪科刑法條
中華民國刑法第216條
 (行使偽造變造或登載不實之文書罪)
行使第210條至第215條之文書者，依偽造、變造文書或登載不實
事項或使登載不實事項之規定處斷。
中華民國刑法第210條
 (偽造變造私文書罪)
偽造、變造私文書，足以生損害於公眾或他人者，處五年以下有
期徒刑。


司法院資訊處製作；財團法人民間司法改革基金會備份。
